【裁判字號】    98,判,1207
【裁判日期】    981008
【裁判案由】    陞遷
【裁判全文】
最  高  行  政  法  院  判  決
                                      98年度判字第1207號
上  訴  人  甲○○
                          送達代收人  乙○○
被 上訴 人  內政部警政署
代  表  人  丙○○
上列當事人間陞遷事件，上訴人對於中華民國96年11月15日臺北
高等行政法院96年度訴字第1044號判決，提起上訴，本院判決如
下：
    主  文
上訴駁回。
上訴審訴訟費用由上訴人負擔。
    理  由
一、上訴人為被上訴人所屬國家公園警察大隊(下稱國家公園警
    察大隊)警正一階秘書，於民國95年5月間，報名參加被上訴
    人95年度臺灣省、福建省縣市警察局副局長、港務警察局副
    局長及國家公園警察大隊副大隊長職務(下稱縣市警察局副
    局長等職務)資格遴選，經被上訴人人事甄審委員會審查，
    以上訴人非現任第五序列正、副主管職務，不符合候用資格
    ，未列入候用名冊，並以95年8月8日警署人字第0950105663
    號函檢送審查結果表與所屬各機關。上訴人不服，經由國家
    公園警察大隊以95年8月14日公園警人字第0950004576號函
    向被上訴人申復，案經被上訴人以95年8月29日警署人字第0
    950109028號書函復略以，國家公園警察大隊秘書，非該大
    隊組織條例規定之主管職務，與遴選資格不符，爰不予列入
    候用名冊(下稱原處分)。上訴人不服，提起復審，遭決定駁
    回，遂循序提起本件行政訴訟。
二、上訴人起訴主張：依據國家公園警察大隊組織條例第6條規
    定，在組織法之設計上，國家公園警察大隊只設立秘書1人
    ，且在法條排序上，優先於組長、主任，其意涵即被上訴人
    所屬國家公園警察大隊秘書等同於該大隊之幕僚長，其權限
    為組長、主任之長官。另依國家公園警察大隊辦事細則第12
    條規定，秘書之權限需「協調聯繫」及「督導」國家公園警
    察大隊各單位、「審核」及「督導」各單位文稿，各單位之
    組長、主任則均無此權限，反而均受秘書管理督導，足見在
    組織權限劃分上，國家公園警察大隊秘書應為次於大隊長、
    副大隊長之主管。又上訴人領有主管職務加給，也可以證明
    上訴人所任秘書職務性質為主管。上訴人已信賴此一法秩序
    ，並因此有請求被上訴人列冊候用之信賴表現。故被上訴人
    否認上訴人職位為主管職，且因而否准上訴人列冊候用，實
    有違信賴保護原則等語。求為判決：(一)復審決定及原處分
    均撤銷。2.應命被上訴人作成95年度上訴人以國家公園警察
    大隊秘書職務參加被上訴人機關縣市警察局副局長等職務資
    格遴選時，將上訴人列入候用名單之行政處分。
三、被上訴人則以：上訴人為精選優秀幹部，依據相關規定，訂
    定95年度縣市警察局副局長等職務遴選作業規定，於95年5
    月11日以警署人字第0950066844號函知各警察機關，據以公
    開遴選，符合上開資格條件者，始得列入候用名冊，俾作為
    檢討派補之參據。上訴人現任國家公園警察大隊秘書職務，
    非該大隊組織條例及辦事細則所稱之主管職務，與前揭遴選
    資格條件所定「現任第五序列正、副主管職務……」之規定
    不符，經被上訴人於95年7月26日召開全國警察機關人事甄
    審委員會95年第3次會議審議，並於95年8月8日以警署人字
    第0950105663號函將審查結果函復該大隊，是原處分並無違
    誤等語，資為抗辯，求為判決駁回上訴人之訴。
四、原審斟酌全辯論意旨及調查證據之結果，以：上訴人雖主張
    依國家公園警察大隊辦事細則第12條規定，在組織權限劃分
    上，國家公園警察大隊秘書應為次於大隊長、副大隊長之主
    管，秘書當然為主管職務云云。惟查，國家公園警察大隊辦
    事細則第12條及第13條規定，秘書與各組、室、中心主管，
    同承大隊長、副大隊長之命處理公務，並未規定各組、室、
    中心主管，承祕書之命處理公務，尚難遽認秘書為次於大隊
    長、副大隊長之主管。又國家公園警察大隊祕書是否屬主管
    職，應依國家公園警察大隊組織條例規定認定，與中央行政
    機關組織基本法第20條第1項如何規定，尚屬二事。參以，
    公務人員加給給與辦法第9條第4項規定「機關簡任(派)非主
    管人員預算員額二分之一，得由機關首長衡酌職責程度，比
    照主管人員核給主管職務加給」可知，非主管職務人員得支
    領主管加給，係考量其職責程度，與其是否為主管職務並無
    絕對關連。本件上訴人得支領主管職務加給部分，係考量該
    秘書職務之職責繁重核給主管職務加給，亦難據此作為祕書
    是主管職務之依據，自無信賴保護原則之適用。再者，國家
    公園警察大隊辦事細則第18條係就國家公園警察大隊隊務會
    報舉行之時間、臨時會議召開之要件，出席及列席之人員等
    事項有所規定，並非謂參加隊務會報者，即係主管，上訴人
    此項主張，委無足採。因將原決定及原處分均予維持，駁回
    上訴人之訴。
五、本院查(一)按警察人員管理條例第20條第1項規定：「警察
    人員之陞遷，應本人與事適切配合之旨，考量機關特性及職
    務需要，依資績並重、內陞與外補兼顧原則……。」同條例
    第2項授權訂定之警察人員陞遷辦法第5條第3項規定：「本
    部警政署本於任務特性與考核及選拔並重原則，應依警察機
    關主管及專門性職務人員遴選資格條件，辦理各該職務人員
    之遴任作業。」次依該辦法附件3「警察機關主管及專門性
    職務遴選資格條件一覽表」第1類「臺灣省、福建省縣市警
    察局、港務警察局副局長及國家公園警察大隊副大隊長」所
    定遴選資格條件：「一、具下列資格之一者：(一)現任第四
    序列正、副主管。(二)現任第四序列非主管職務1年以上。(
    三)現任第四序列非主管職務併計第五序列職務年資2年以上
    。(四)現任臺灣省、福建省縣市警察局、臺灣保安警察總隊
    、鐵路警察局、港務警察局督察長1年以上。(五)現任臺北
    市、高雄市政府警察局副分局長2年以上。(六)現任第五序
    列(臺灣省縣市警察局分局長、直屬警察隊隊長除外)正、副
    主管職務併計高一序列或同序列職務年資3年以上。二、…
    …。」準上，被上訴人辦理縣市警察局副局長等職務資格遴
    選時，須係符合上開資格者，始得列入候用名冊。本件上訴
    人以任職國家公園警察大隊秘書資格參與遴選列入95年度縣
    市警察局副局長等候用名冊，遭被上訴人否淮之理由為：國
    家公園警察大隊秘書並非該大隊組織條例規定之主管職務。
    上訴人雖主張其領有主管職務加給，且國家公園警察大隊秘
    書等同於該大隊之幕僚長，其權限為組長、主任之長官。足
    見在組織權限劃分上，國家公園警察大隊秘書應為次於大隊
    長、副大隊長之主管云云。惟依國家公園警察大隊組織條例
    第6條：「本大隊置秘書1人，組長2人，主任1人，督察員2
    人或3人，均警正；組員11人至15人，警佐或警正……。」
    第7條：「本大隊設人事室，置主任1人……。」第8條：「
    本大隊設會計室，置會計主任1人……。」及該國家公園警
    察大隊辦事細則規定第3條：「本大隊設警務組、督訓組、
    勤務指揮中心、人事室、會計室，分別掌理……有關業務。
    」第12條：「秘書承大隊長、副大隊長之命處理公務……。
    」第13條：「各組、室、中心主管承大隊長副大隊長之命處
    理公務……。」之規定，國家公園警察大隊之組、室、中心
    主管，為警務組組長、督訓組組長、勤務指揮中心主任、人
    事室主任及會計室主任，並不包括秘書在內。(二)另依公務
    人員加給給與辦法第9條第4項規定「機關簡任(派)非主管人
    員預算員額2分之1，得由機關首長衡酌職責程度，比照主管
    人員核給主管職務加給」，足見主管職務人員得支領主管加
    給，係考量其職責程度，與其是否為主管職務並無絕對關連
    。本件上訴人得支領主管職務加給部分，係考量該秘書職務
    之職責繁重「比照」主管職務核給加給，亦難據此執為祕書
    是主管職務之依據，上訴人主張其任秘書職務支領主管加給
    ，即不得視為非主管云云，亦嫌無據。(三)原判決已就本件
    爭點即「國家公園警察大隊秘書一職是否屬主管職務」乙節
    ，明確詳述其得心證之理由，進而維持原處分及復審決定，
    經核與本件應適用之法令規定要無不合，尚無判決不適用法
    規或適用不當之違法；亦難謂有判決理由矛盾之違法。上訴
    意旨徒執前詞指摘原判決違誤，求予廢棄，難認有理由，應
    予駁回。
六、據上論結，本件上訴為無理由。依行政訴訟法第255條第1項
    、第98條第1項前段，判決如主文。
中    華    民    國    98    年    10    月    8     日
                    最高行政法院第五庭
                        審判長法官  黃  璽  君
                              法官  林  文  舟
                              法官  鄭  忠  仁
                              法官  吳  東  都
                              法官  陳  金  圍
以  上  正  本  證  明  與  原  本  無  異
中    華    民    國    98    年    10    月    9     日
                              書記官  王  福  瀛


司法院資訊處製作；財團法人民間司法改革基金會備份。
